最高法院刑事判決　　　　　　　　　　　　　　　九十三年度台上字第四五一四號
　　上　 訴　 人　台灣高等法院高雄分院檢察署檢察官
　　上訴人即被告　甲　○
右上訴人等因被告違反貪污治罪條例案件，不服台灣高等法院高雄分院中華民國九十
二年七月二十二日第二審判決（九十一年度上訴字第四０七號，起訴案號：台灣高雄
地方法院檢察署九十年度偵字第一五九七八號），提起上訴，本院判決如左：
    主  文
原判決撤銷，發回台灣高等法院高雄分院。
    理  由
本件原判決認定上訴人即被告甲○有其事實欄所載之犯行，因而撤銷第一審科刑之判
決，改判仍論處甲○共同依據法令從事公務之人員，連續對於違背職務之行為，收受
賄賂罪刑。固非無見。
惟查：（一）、得依貪污治罪條例第八條第二項前段之規定減輕其刑者，必須同時具
備犯同條例第四條至第六條之罪，在偵查中自白，如有所得，並自動繳交全部所得財
物之二要件始可。原判決認甲○於民國九十年十二月二十八日及同月三十一日於檢察
官偵查借提至法務部調查局高雄市調查處（下稱高雄市調查處）偵訊時自白收賄，並
供出其他共同收賄之警員陳幸洲、陳山田及黃泉池三人，嗣將所得新台幣（下同）四
十九萬元全部自動繳回等情，因而適用上開規定予以減輕其刑。但依卷內資料，檢察
官係於九十年十二月十八日即偵查終結，以甲○涉犯同條例第四條第一項第五款之違
背職務收受賄賂罪嫌，提起公訴，並於同月十九日繫屬於台灣高雄地方法院，有台灣
高雄地方法院檢察署九十年度偵字第一五九七八號檢察官起訴書及該署移請依法審判
函在卷可稽（第一審卷第一頁至第五頁），即甲○於九十年十二月三十一日檢察官訊
問時亦稱很後悔起訴前未講，故願主動自白等語（高雄市調查處調查筆錄影印卷第九
頁反面）。則甲○係於偵查終結提起公訴且已繫屬於第一審法院後始為自白，且其係
於九十二年七月十四日在原審審理期間內方自動繳交上揭賄款（原審卷第二六八頁）
，原判決依上開規定予以減刑，顯有適用法則不當之違誤。（二）、原判決事實記載
甲○係自八十六年六月四日起擔任高雄市政府警察局新興分局行政組巡官，而洪伯連
於八十三年四月起按月以八萬元行賄該分局刑事組小隊長陳忠義（已死亡），由陳忠
義將其中部分賄款轉送給該分局行政組及刑事組人員，嗣因陳忠義生病，於八十九年
二月起改按月交予甲○賄款三萬五千元，甲○自行留下一萬五千元，餘款轉交同組之
警員陳幸洲、陳山田、黃泉池等三人等情。如果非虛，則甲○在八十六年六月至八十
九年一月期間是否收取陳忠義轉交之賄款？原審並未加調查審認，判決理由中亦未為
任何說明，致此部分事實欠明，本院自無從為適用法律當否之判斷。（三）、原判決
事實認定甲○自八十九年二月起至九十年三月止共收受洪伯連交付之賄款四十九萬元
等情。而判決理由則以此事實業據甲○自白，核與洪伯連供述相符，並有依法監聽之
電話譯文、電話通聯紀錄及扣案帳冊等可資佐證，為其論據。但卷附之電話通聯紀錄
及其譯文，其內容為何？扣案帳冊又如何記載？何以得認係與甲○之自白及洪伯連之
供述相符？原判決均未為必要之說明，自有判決理由不備之違誤。以上，或為檢察官
及甲○上訴意旨所指摘，或係本院得依職權調查之事項，應認原判決有撤銷發回更審
之原因。
據上論結，應依刑事訴訟法第三百九十七條、第四百零一條，判決如主文。
中      華      民      國    九十三    年      八      月    三十一    日
                              最高法院刑事第十一庭
                                  審判長法官  張  淳  淙
                                        法官  謝  俊  雄
                                        法官  蘇  振  堂
                                        法官  張  春  福
                                        法官  呂  丹  玉
      右正本證明與原本無異
                                              書  記  官
中　　　華　　　民　　　國　　九十三　　年　　　九　　　月　　　六　　　日
                                                                        Ｋ
